【裁判字號】    99,易,538
【裁判日期】    990330
【裁判案由】    詐欺
【裁判全文】
臺灣臺中地方法院刑事判決               99年度易字第538號
公  訴  人  臺灣臺中地方法院檢察署檢察官
被      告  乙○○
上列被告因詐欺案件，經檢察官提起公訴（98年度偵字第28860
號），本院判決如下：
    主    文
乙○○幫助意圖為自己不法之所有，以詐術使人將本人之物交付
，處拘役伍拾日，如易科罰金，以新臺幣壹仟元折算壹日。
    犯罪事實
一、乙○○明知金融機構帳戶之金融卡係供自己使用之重要理財
    工具，關係個人財產、信用之表徵，且可預見金融卡及其密
    碼如交予他人使用，而未加以闡明正常用途，極易被利用為
    與財產有關之犯罪工具，竟仍不顧他人可能遭受財產上損害
    之危險，而基於縱若其金融機構帳戶被利用作為詐欺取財，
    並不違背其本意之不確定幫助犯意，竟於民國98年9 月間某
    日，在不詳地點，將不知情之其母顏江月卿向合作金庫商業
    銀行（下稱合庫銀行）進化分行申請開立之帳號0000000000
    000 號帳戶之金融卡及密碼，交付給姓名年籍不詳之成年人
    使用，以此方式幫助該人所屬之犯罪集團為詐欺犯行時不易
    被追查。而該人及其所屬犯罪集團成員取得上開帳戶後，即
    共同基於意圖為自己不法所有之犯意聯絡，於同年月30日晚
    間7 時許，以電話向甲○○佯稱，因作業疏失，誤將其於網
    路購物消費之付款方式更改為分期付款，要求甲○○至自動
    櫃員機操作取消，致甲○○陷於錯誤，依指示操作自動櫃員
    機匯款新臺幣29,988元至上開合庫銀行進化分行帳戶，嗣甲
    ○○察覺有異，報警處理而查獲上情。
二、案經甲○○訴由臺北市政府警察局文山第二分局及臺中市警
    察局第二分局報告臺灣臺中地方法院檢察署檢察官偵查後提
    起公訴。
    理    由
一、按被告以外之人於審判外之陳述，雖不符前4 條之規定，而
    經當事人於審判程序同意作為證據，法院審酌該言詞陳述或
    書面陳述作成時之情況，認為適當者，亦得為證據。當事人
    、代理人或辯護人於法院調查證據時，知有第159條第1項不
    得為證據之情形，而未於言詞辯論終結前聲明異議者，視為
    有前項之同意，刑事訴訟法第159條之5定有明文。經查證人
    即告訴人甲○○於偵查中之證詞，被告乙○○及檢察官在本
    院準備程序中均未爭執其證據能力，且亦未於本案言詞辯論
    終結前聲明異議，本院審酌證人即告訴人甲○○於警詢中之
    證詞，係於案發後就其親身經歷之事實所為，且依其陳述作
    成時之情況，並無不適當之情形，依刑事訴訟法第159條之5
    第2項規定，自有證據能力，合先敘明。
二、訊據被告乙○○固坦承合庫銀行進化分行帳號000000000000
    0號帳戶之金融卡為其母顏江月卿所有，其於97年1月間向顏
    江月卿借用，供經營網路拍賣之用等情，惟矢口否認有何幫
    助詐欺取財犯行，辯稱：上開金融卡伊不知道何時遺失，在
    98年10月1 日發現時，伊友打電話去掛失，但沒有向警方報
    案云云，惟查：
  (一)告訴人甲○○因誤信詐欺集團成員所提供之上開詐騙訊息，
    以致陷於錯誤，而於前揭時間匯款29,988元至顏江月卿所有
    上開合庫銀行進化分行帳戶，該詐欺集團成員隨即於當日提
    領，並詐得上開款項等情，業據告訴人甲○○於警詢中證述
    綦詳，並有顏江月卿之合庫銀行進化分行開戶資料、分戶交
    易明細表、郵政自動櫃員機交易明細表各1份附卷可稽。
  (二)被告乙○○於98年10月10日警詢時供稱：「這個帳戶（指上
    開顏江月卿所有之合庫銀行進化分行帳戶）我已經很久沒有
    使用，而提款卡也已經遺失，我只有直接打電話給銀行掛失
    ，沒有到警局報案。」云云（見警詢卷第4頁）；於99年1月
    6 日偵查中供稱：「我把提款卡放在包包裡面失竊了。同時
    失竊的還有一些，包括台北市立圖書館借書證、魔力屋文具
    館的會員卡、莎媚美容館的會員卡。」。觀其上開供述，其
    於警詢時僅稱遺失金融卡，未稱尚遺失其他物品；於偵查中
    則稱金融卡放在包包裏失竊，且其他證件亦一併失竊，則其
    金融卡究係遺失或遭竊？有無同時遺失其他證件，前後供述
    已有不同；又其既稱遺失金融卡及其他證件，竟遲未向警察
    機關報案，亦與常情有違，是其所辯是否可信，實令人質疑
    。又上開帳戶於98年9 月30日出現異常匯入、提領紀錄前，
    其存款餘額僅剩不到百元，且自98年1月4日起該帳戶僅餘97
    元，均未有任何交易紀錄，期間除有2 元之利息進帳外，迄
    同年9 月29日止完全呈靜止戶狀態一節，有上開帳戶分戶交
    易明細表1份附卷足憑，則被告既長達8個半月無使用該帳戶
    之事實，是否有隨身攜帶該金融卡，並將密碼抄錄於卡片背
    面之必要，亦堪存疑。
  (三)況金融機構帳戶之存摺、金融卡（包括密碼）、印章，僅供
    本人存提款項使用，具有專屬性，就詐騙集團而言，其等既
    知利用他人之帳戶掩飾犯罪所得，應知社會上一般人如帳戶
    存摺、金融卡、密碼遺失，為防止拾得或竊得之人盜領其存
    款或供作不法使用，必會於發現後立即報警或向金融機構辦
    理掛失止付。在此情形下，詐欺集團成員如仍以該帳戶作為
    犯罪工具，則在被害人將款項匯入該帳戶後，極有可能因帳
    戶所有人掛失止付而無法提領，則其等大費周章從事犯罪之
    行為，卻只能平白無故替原帳戶所有人匯入金錢，而無法達
    成犯罪之目的，若謂不詳姓名成年人或所屬詐欺集團成員在
    未徵得被告同意使用之情況下，即指示告訴人匯出巨額款項
    至上開合庫銀行進化分行帳戶，顯與經驗法則相悖。又被告
    係68年5 月14日出生之成年人，具相當之社會經驗，對不詳
    姓名成年人何以須使用上開合庫銀行進化分行帳戶，豈能無
    疑？再觀諸卷附上開合庫銀行進化分行帳戶分戶交易明細表
    所載：於98年1月14日被告存摺內結存金額僅97元，在此約8
    個多月前被告未曾使用上開帳戶，於同年9 月30日被害人甲
    ○○匯入29,988元至上揭帳戶內，同日立刻遭詐騙集團成員
    分次以提款卡提領完畢，當日列為警示帳戶等情（見警卷第
    18頁），及被告辯稱其遲至翌日（10月1 日）始至合庫銀行
    進化分行辦理掛失之情，足見其交易情形明顯異常，被告乙
    ○○於將上開帳戶等資料交付詐騙集團人員前，其存款金額
    僅餘99元（含98年6月21日入帳之利息2元），於詐騙集團詐
    騙得逞後翌日，即申請掛失上開帳戶，其企圖製造遺失假像
    、以逃避責任之情，已甚明確，益徵上開帳戶金融卡（包含
    密碼）確係被告乙○○交付他人，且一併告知提款卡密碼俾
    利他人使用無訛。
  (四)又自政府開放金融機構申請設立以來，金融機構大量增加，
    使一般人申請存款帳戶極為容易、便利，故除非充作犯罪使
    用，一般並無使用他人金融機構帳戶之必要。而坊間新聞媒
    體，對於不肖犯罪集團，經常利用大量取得之金融機構帳戶
    ，作為詐欺或恐嚇取財工具，亦多所報導，被告對此應知之
    甚詳，竟仍將顏江月卿所有上開合庫銀行進化分行帳戶之金
    融卡（包括密碼），交付予不詳姓名成年人使用，該不詳姓
    名成年人或所屬詐欺集團成員果據以作為詐欺取財匯款之工
    具，被告自有幫助該不詳姓名成年人或所屬詐欺集團成員詐
    欺取財之不確定故意。綜上所述，被告乙○○上開辯解，均
    係事後卸責之詞，不足採信，本件事證明確，被告幫助犯行
    堪以認定。
三、按刑法上之故意，以行為人對於構成犯罪之事實，包括犯罪
    客體、行為、結果等均有具體確定認識，並有意使其發生者
    為確定故意；而行為人對於構成犯罪之事實，雖無具體確定
    認識，但已預見其發生，且其發生不違背其本意者，則為不
    確定故意。又行為人基於幫助他人犯罪之意思，為促成他人
    犯罪而為犯罪構成要件以外之行為，為幫助犯。本件被告乙
    ○○將其所有上開銀行帳戶之金融卡（包括密碼），交付予
    不詳姓名成年人使用，該不詳姓名成年人或所屬詐欺集團成
    員嗣據以作為詐欺取財匯款之工具，此既不違背被告當初交
    付金融卡（包括密碼）之本意，且係參與提供取得詐欺取財
    犯罪所得款項之工具，對此犯行施以助力，為詐欺取財罪構
    成要件以外之行為，應以詐欺取財罪之幫助犯論之。核被告
    乙○○所為，係犯刑法第30條第1 項、第339條第1項之幫助
    詐欺取財罪。又其係幫助該不詳姓名成年人或所屬詐欺集團
    成員犯詐欺取財罪，為幫助犯，應按正犯之刑減輕之。爰審
    酌被告乙○○素行良好，並無前科紀錄，有臺灣高等法院被
    告前案紀錄表1 紙在卷，其提供母親顏江月卿所有之上開銀
    行帳戶予詐欺集團作為詐欺取財之匯款帳戶使用，助長犯罪
    之不良風氣，幫助犯罪者隱匿真實身分，增加檢警犯罪偵查
    之困難性，不肖之徒，則爭相仿效，藉此手段詐欺取財，日
    益猖獗，致使受害民眾不斷增加，若不針對提供人頭帳戶者
    ，予以適度之刑罰，顯然無法抑制該類型犯罪之發生，兼衡
    酌被告本身並未實際參與詐欺取財之犯行，可責難性較為輕
    微，暨其智識程度、生活狀況，犯罪後仍矢口否認犯行等一
    切情狀，量處如主文所示之刑，並諭知易科罰金之折算標準
    。
據上論斷，應依刑事訴訟法第299條第1項前段，刑法第30條第 1
項前段、第339條第1項、第30條第2項、第41條第1項前段，刑法
施行法第1條之1，判決如主文。
本案經檢察官李莉玲到庭執行職務。
中    華    民    國    99    年    3     月    30    日
                    刑事第九庭  審判長  法  官 朱光國
                                        法  官 林慧英
                                        法  官 唐光義
以上正本證明與原本無異。
如不服本判決應於收受判決後10日內向本院提出上訴書狀，並應
敘述具體理由；其未敘述上訴理由者，應於上訴期間屆滿後20日
內向本院補提理由書（均須按他造當事人之人數附繕本）「切勿
逕送上級法院」。
                                        書記官 黃聖心
中    華    民    國    99    年    3     月    30    日
附錄本案論罪科刑法條全文：
刑法第339條
意圖為自己或第三人不法之所有，以詐術使人將本人或第三人之
物交付者，處五年以下有期徒刑、拘役或科或併科一千元以下罰
金。
以前項方法得財產上不法之利益或使第三人得之者，亦同。
前二項之未遂犯罰之。

司法院資訊處製作；財團法人民間司法改革基金會備份。
